臺灣高等法院刑事裁定
110年度聲字第2562號
聲  請  人
即  被  告  李世宗



上列聲請人即被告因殺人未遂等案件（本院110年度上訴字第377
號），聲請法官迴避，本院裁定如下：
    主  文
聲請駁回。
    理  由
一、聲請意旨略以：本院110年度上訴字第377號殺人未遂等案件
    （下稱本案）民國110年4月27日所為延長羈押裁定雖以聲請
    人即被告李世宗在法庭及看守所意圖脫逃為由羈押聲請人，
    然該次延長羈押訊問庭根本未為調查，亦未當庭裁示，且僅
    有一受命法官廖怡貞開庭，合議庭審判長法官張惠立、法官
    劉兆菊均未到庭，聲請人接獲之裁定卻係3名法官之裁判，
    明顯違法；聲請人另案獲判無罪，並無犯罪嫌疑，且本案第
    一審臺灣新北地方法院（下稱新北地院）判決記載犯罪嫌疑
    人特徵為後腦杓髮量稀疏，聲請人卻無髮量稀疏之情形，上
    開裁定枉法裁判，所開立之押票復記載聲請人所犯法條為殺
    人既遂，上開裁定又改寫法條，登載不實，應予更正。本案
    合議庭法官根據錯誤事實而為裁判，有偏頗之虞，爰聲請本
    案合議庭法官迴避云云。
二、按憲法第16條保障人民有訴訟之權，旨在確保人民有依法定
    程序提起訴訟及受公平審判之權利，法官迴避制度即為憲法
    保障訴訟權中之一項，其設立之目的，係為確保人民得受公
    平之審判，並維繫人民對司法公正性之信賴，而要求法官避
    免因個人利害關係，與其職務之執行產生利益衝突。而當事
    人聲請法官迴避，以有刑事訴訟法第18條第1款、第2款所列
    情形之一者為限，亦即法官須有同法第17條各款所列應自行
    迴避，不得執行職務之情形而不自行迴避，或除該等情形以
    外，足認其執行職務有偏頗之虞者，當事人始得聲請法官迴
    避。所謂「足認其執行職務有偏頗之虞者」，係指以一般通
    常之人所具有之合理觀點，對於該承辦法官能否為公平之裁
    判，均足產生懷疑；且此種懷疑之發生，存有其完全客觀之
    原因，而非僅出諸當事人自己主觀之判斷者，始足當之。至
    於訴訟上之指揮乃專屬於法院之職權，當事人之主張、聲請
    ，在無礙於事實之確認以及法的解釋，適用之範圍下，法院
    固得斟酌其請求以為訴訟之進行，但仍不得以此對當事人之
    有利與否，作為其將有不公平裁判之依據，更不得以此訴訟
    之進行與否而謂有偏頗之虞聲請法官迴避。申言之，所謂偏
    頗之虞，以法官與訴訟關係人具有故舊恩怨等關係，其審判
    恐有不公平，或有其他具體事實足認其執行職務有偏頗之情
    形為限，若僅以己意揣測，或對於法官之指揮訴訟或其訊問
    方法有所不滿，不能指為有偏頗之虞。縱其訴訟指揮存有瑕
    疵，亦屬依法聲明異議或其他救濟途徑之範疇，無從以此憑
    為聲請法官迴避之依據（最高法院79年度台抗字第318號判
    例、108年度台抗字第971號、107年度台抗字第431號裁定意
    旨參照）。又聲請迴避之原因，應釋明之，刑事訴訟法第20
    條第2項亦有明文。
三、查聲請人被訴本案殺人未遂等案件，前經新北地院以108年
    度訴字第1089號判處有期徒刑6年，聲請人不服，提起上訴
    ，嗣由本院於110年2月1日裁定羈押聲請人後，承審本案之
    本院合議庭法官張惠立、劉兆菊、廖怡貞復於同年4月27日
    裁定聲請人自同年5月1日起第一次延長羈押2月，此有上開
    新北地院判決、本院裁定附卷可稽。聲請人於同年6月9日受
    法官廖怡貞第二次延長羈押訊問時，雖以言詞執前開事由聲
    請承審合議庭法官迴避。惟關於羈押與否之審查，其目的僅
    在判斷是否符合羈押之原因及有無實施羈押強制處分之必要
    ，並非認定被告有無犯罪之實體審判程序，被告是否成立犯
    罪，乃將來法院應實體判斷之問題。本案實體事項之事實認
    定與法律適用結果為何，端視法官於本案訴訟中採證認事職
    權行使之情形定之。從而本案合議庭法官於延長羈押裁定對
    聲請人有關事實、法律上之判斷，於客觀上並不必然對本案
    形成預斷，核無影響聲請人受無罪推定及公平審判保障之問
    題，自無適用上開迴避規定之餘地，尚不能僅因本案合議庭
    法官曾裁定延長羈押聲請人，即推論其等已形成預斷或偏見
    。觀諸聲請人所述上情，顯係出於對法律、事實或法院運作
    實務之誤認或主觀之臆測，而非以一般通常之人所具有之合
    理觀點，對於承審合議庭法官能否為公平之裁判，均足產生
    懷疑，且聲請人此種懷疑之發生，並未存有其完全客觀之原
    因，無從憑認符合刑事訴訟法第18條所定要件。聲請人復未
    提出其他具體事證釋明本案合議庭法官確有不能公平審判而
    應迴避之情形，揆諸前開說明，其聲請法官迴避，為無理由
    ，應予駁回。
據上論斷，應依刑事訴訟法第21條第1項，裁定如主文。 　　
中　　華　　民　　國　　110 　年　　8 　　月　　9 　　日
                  刑事第十六庭  審判長法　官  葉騰瑞
                                      法　官  廖紋妤
                                      法　官  陳芃宇
以上正本證明與原本無異。
如不服本裁定，應於收受送達後五日內向本院提出抗告狀。
                                      書記官  蘇佳賢
中　　華　　民　　國　　110 　年　　8 　　月　　9 　　日